臺灣高等法院高雄分院刑事判決　　　　96年度上訴字第1913號
上　訴　人　臺灣高雄地方法院檢察署檢察官
被　　　告　甲○○○
上列上訴人因被告違反毒品危害防制條例案件，不服臺灣高雄地
方法院96年度訴字第2504號中華民國96年7月31日第一審判決（
起訴案號：臺灣高雄地方法院檢察署96年度毒偵字第5071號），
提起上訴，本院判決如下：
    主  文
原判決撤銷，發回臺灣高雄地方法院。
    理  由
一、公訴意旨略以：被告甲○○○（下稱被告）基於施用第一級
    毒品海洛因、第二級毒品甲基安非他命之犯意，分別於民國
    96年5月12日20時許及96年5月13日18時45分許回溯24小時內
    之某時，在高雄縣大寮鄉○○村○○道路及不詳地點，分別
    施用第一級毒品海洛因及第二級毒品甲基安非他命各1次，
    嗣於96年5 月13日16時30分許，在高雄縣大寮鄉○○○路磚
    仔窯段21及25之3地號前為警查獲，並扣得針筒1支，嗣經其
    同意帶回警局採其尿液送驗結果，確呈第一級毒品海洛因代
    謝後嗎啡及第二級毒品甲基安非他命陽性反應，因認被告涉
    犯毒品危害防制條例第10條第1項、第2項施用第一、二級毒
    品罪嫌。
二、按案件曾經判決確定者，應諭知免訴之判決；案件已經提起
    公訴或自訴之案件，在同一法院重行起訴者，應諭知不受理
    之判決；刑事訴訟法第302條第1款、第303條第2款分別定有
    明文。該項訴訟法上所謂一事不再理之原則，關於實質上一
    罪或裁判上一罪，均有其適用，最高法院60年度台非字第77
    號判例意旨固可參照。然其適用之前提須本案與曾經判決確
    定之前案間，具有實質上一罪或裁判上一罪之關係，始得就
    本案為免訴之判決；本案與尚未判決確定之前案間，具有實
    質上一罪或裁判上一罪之關係，始得就本案為不受理之判決
    ；反之，倘本案與曾經判決確定之前案間，並不具有實質上
    一罪或裁判上一罪之關係，則本案即應為實質審理判決，而
    不得為免訴之諭知；倘本案與尚未判決確定之前案間，並不
    具有實質上一罪或裁判上一罪之關係，則本案即應為實質審
    理判決，而不得為不受理之諭知。
三、經查：
　(一)被告前曾基於施用第一級毒品海洛因及第二級毒品甲基安非
　  他命之犯意，於96年3月22日8時30分許，在高雄縣大寮鄉○
    ○村○○街89號住處房間內，以將海洛因摻水置入針筒注射
    手臂血管方式施用第一級毒品海洛因1次；於96年3月22日中
    午某時，在上址以將甲基安非他命置於玻璃球內燒烤生煙吸
    食之方式，施用第二級毒品甲基安非他命1 次之犯行，業據
    臺灣高雄地方法院檢察署以96年度毒偵字第3289號提起公訴
    ，並經臺灣高雄地方法院於96年6月29日以96年度訴字第200
    3號判決應執行有期徒刑1年3月，業於96年9月12日確定等情
    ，有該案判決書、臺灣高等法院被告前案紀錄表各1 份在卷
    可稽。
  (二)按施用毒品行為，大多具有成癮性，故毒品危害防制條例之
    施用第一級或第二級毒品罪，依該條例之立法意旨，原即預
    定其有反覆施用第一級或第二級毒品之性質，固得認屬學理
    上所稱「集合犯」而為包括之一罪；然對依集合犯而論以包
    括一罪之判斷，仍不能無限擴張，其一罪範圍之認定，必須
    與連續犯刪除之立法旨趣相契合，苟行為人主觀上，非出於
    一個決意，客觀上各行為間，又無密切接近關係，依一般社
    會通念，認不應評價為一罪方合於刑罰公平原則時，自不能
    悉數率皆論以一罪（最高法院96年度台上字第2083號判決意
    旨參照）。本案起訴被告施用第一級毒品海洛因、第二級毒
    品甲基安非他命之時間，分別為96年5月12日20時許及96年5
    月13日18時45分許回溯24小時內之某時，距離前案（即原審
    法院96年度訴字第2003號）施用第一級毒品海洛因之時點96
    年3月22日8時30分許，施用第二級毒品甲基安非他命之時點
    96年3月22日中午某時，已逾1個半月時間，且其間被告施用
    毒品海洛因、甲基安非他命之行為，尚且曾為警查獲而中斷
    ，依社會上一般人合理的經驗認知，實難認兩者之間係基於
    一個施用毒品之意思決定而為之一個施用毒品行為之包括一
    罪，亦即難認兩者間具有一個集合犯關係。
四、原審未詳為推求，遽為被告不受理之判決，即有未合，檢察
    官上訴意旨指摘原判決為不受理之諭知係屬不當，為有理由
    ，應由本院將原判決撤銷，發回臺灣高雄地方法院另為適當
    之判決，並不經言詞辯論而為之。
據上論結，應依刑事訴訟法第369 條第1 項但書、第372 條，判
決如主文。
中　　華　　民　　國　　96　　年　　 9　　月　　26　　日
                  刑事第七庭    審判長法  官 莊飛宗
                                      法  官 黃憲文
                                      法  官 孫啟強
以上正本證明與原本無異。
如不服本判決應於收受本判決後10日內向本院提出上訴書狀，其
未敘述上訴理由者，並得於提起上訴後10日內向本院補提理由書
狀（均須按他造當事人之人數附繕本）「切勿逕送上級法院」。
中　　華　　民　　國　　96　　年　　 9　　月　　26　　日
　　　　　　　　　　　　　　　　　　　書記官 許信宗
